臺灣臺中地方法院民事判決　94年度重訴字第178號
原　　　告　林
訴訟代理人　朱元宏律師
複　代理人　張志隆律師
被　　　告　鴻記開發實業有限公司
法定代理人　甲○○
當事人間不動產所有權移轉登記事件，本院於96年1月8日言詞
辯論終結，判決如下：
    主    文
被告應給付原告新台幣玖佰玖拾玖萬元，及自民國九十五年十二
月二十日起，至清償日止，按年息百分之五計算之利息。
訴訟費用由被告負擔。
    事實及理由
一、被告未於最後言詞辯論期日到場，核無民事訴訟法第386條
    各款所列情形，爰依原告之聲請，由其一造辯論而為判決。
二、按訴狀送達後，原告不得就原訴變更或追加他訴，但因情事
    變更而以他項聲明代最初之聲明者，不在此限。民事訴訟法
    第255條第1項第4款定有明文。本件原告起訴聲明主張(一)被
    告應將所有坐落台中縣烏日鄉○○段392、392-1至392之14
    、448、448之1、448之2、453地號上土地所興建之「國家別
    墅」編號「D7」、「E22」、「D5」、「D6」、「E20」5棟
    房屋所有權移轉登記予原告(二)訴訟費用由被告負擔。嗣本件
    訴訟進行中原告乃於95年12月14日變更聲明(一)被告應給付原
    告990萬元，及自變更聲明狀送達翌日即95年12月20日起至
    清償日止，按年息百分之5計算之利息；(二)訴訟費用由被告
    負擔按年息百分之5計算，依首揭規定，應予准許，合先敘
    明。
三、原告起訴主張：原告分別於民國 (下同)92 年4月24日、同
    年10月19日、93年2月7日與被告分別簽立房屋買賣契約書（
    下稱系爭買賣契約書），買賣標的物為坐落台中縣烏日鄉○
    ○段39 2-25、392-53、392-19、392-24、392-51地號土地
    上所興建之國家別墅編號D7、E22、D5、D6、E20之房屋5棟
    （下稱系爭房屋），並分別約定買賣價金新台幣（下同）
    160萬元、188萬元、198萬元、225萬元、228萬元，總計999
    萬元，原告已分別依各房屋買賣契約給付被告價金完畢，惟
    被告迄未依各房屋買賣契約第11條之約定，將前揭5棟房屋
    之所有權移轉登記予原告，因前揭5棟房屋業經訴外人實施
    假扣押程序，致原告之請求陷於不能，為此爰依民法第226
    條第1項之規定提起本訴等語。並聲明: 被告應給付原告999
    萬元，及自訴之變更聲請狀送達翌日起至清償日止，按年息
    5%計算之利息。
四、被告則以: 兩造間並非買賣關係，而是投資等語資為抗辯。
    並聲明: 駁回原告之訴。
五、本件原告主張分別於92年4月24日、同年10月19日、93年2月
    7日與被告簽立系爭買賣契約書，買賣標的物為坐落台中縣
    烏日鄉○○段392-25、392-53、392-19、392-24、392-51
    地號土地上所興建之系爭房屋，並分別約定買賣價金160萬
    元、188萬元、198萬元、225萬元、228萬元，共999萬元等
    情，業據原告提出國家別墅編號D7、E22、D5、D6、E20房屋
    預定買賣契約書、D7購屋證明單為証，為被告所不爭執，惟
    被告以系爭買賣契約係為投資所用云云置辯，是本件所須審
    究者為(一)兩造間就系爭買賣契約真意究為何? (二)原告是否得
    依民法第226條第1項之規定請求被告賠償損害？茲分述如下
    ：
  (一)按當事人互相表示意思一致者，無論其為明示或默示，契約
    即為成立，當事人對於必要之點，意思一致，而對於非必要
    之點，未經表示意思者，推定其契約為成立，關於非必要之
    點，當事人意思不一致時，法院應依其事件之性質定之；又
    稱買賣者，謂當事人約定一方移轉財產權於他方，他方支付
    價金之契約。當事人就標的物及其價金互相同意時，買賣契
    約即為成立，民法第153條、第345條分別定有明文。經查系
    爭房屋買賣契約上之第2、3條均明確載明房屋座落之地號及
    房屋出售面積，第5條分別就房屋總價約定160萬元、188 萬
    元、198萬元、225萬元、228萬元，雙方就買賣之標的物及
    價金均已確定，是兩造間買賣契約顯已成立；又原告確係向
    被告購屋等情，亦據介紹原告向被告購屋之証人乙○○到庭
    証稱：「兩造我都認識，我在生病，被告法代甲○○來照顧
    我，表示有房子要賣，我介紹原告買房子，原告買了五棟，
    契約是他們自己簽的，…原告向被告買房子，我只是介紹人
    ，因為被告法代在我生病的時候照顧我，我幫她當成我的孩
    子，所以他在賣房子，我都向我的朋友介紹，但是我沒有向
    他介紹給原告借錢，我也沒有告訴原告要投資被告壹仟萬元
    。據我所知，他們確實買賣房子，並沒有被告所說的投資情
    形。」（詳本院95年4月27日言詞辯論筆錄）屬實，且被告
    對於已收受原告給付之價款亦不爭執，顯見被告辯稱原告交
    付之款項係為投資款項云云，不足採信；況被告始終未舉証
    証明，是其所辯更不足採，綜上，原告主張本件雙方確係就
    系爭房屋成立系爭買賣契約，並已就系爭房屋之買賣價金交
    付完畢等情，應堪認定。
  (二)另按民法第226條第1項規定：「因可歸責於債務人之事由致
    給付不能者，債權人得請求賠償損害」。故因可歸責於債務
    人之事由，致原定給付不能實現，仍應由債務人負責，債權
    人自得請求損害賠償（94年台上字第2164號判決意旨可參）
    ；而民法第226條第1項因可歸責於債務人之事由，致給付不
    能者，債權人得請求賠償損害之規定，係指嗣後不能而言。
    又不動產經法院囑託辦理查封、假扣押、假處分登記後，在
    未為塗銷登記前，依土地登記規則第141條規定，登記機關
    既應停止與其權利有關之新登記，則對該不動產相關權利登
    記之請求，即處於給付不能之狀態。經查，本件兩造就系爭
    房屋確已成立買賣契約，原告並已依約交付系爭房屋之價款
    ，已如上述，而兩造之系爭買賣契約第11條約定「房屋產權
    登記房屋產權之移轉，應於使用執照核發後六個月內辦理所
    有權移轉登記完畢。」，系爭房屋之使用執照93年工建便字
    第2816號業於93年12月1日核發，惟被告迄未辦理系爭房屋
    之產權登記，且系爭房屋業經其他債權人交通銀行聲請本院
    民事執行處以94年執全字第26號查封登記，並經台中縣大里
    地政事務所於94年1月26日辦理查封登記完畢，此有94年1月
    31日里地登字第0940001536號函附卷可稽，並經調閱94年執
    全字第26號卷核閱屬實，故原告雖依系爭買賣契約第11條得
    請求被告辦理系爭房屋所有權移轉登記，惟登記機關依上述
    土地登記規則第141條規定不得准許被告申請移轉登記，故
    原告請求被告辦理系爭房屋所有權之移轉登記，係處於給付
    不能之狀態，被告就其移轉系爭房屋所有權之義務自屬嗣後
    給付不能；系爭房屋既因可歸責於被告之事由被查封，而無
    法辦理所有權移轉登記，揆諸前開說明，原告自得本於民法
    第226條第1項之規定，請求被告賠償損害。系爭房屋為原告
    向被告所購買，價金共999萬元並已交付完畢，現已因可歸
    責於被告之事由而未能移轉系爭房屋之所有權登記予原告，
    ，從而原告請求被告賠償999萬元及自變更聲請狀繕本送達
    翌日即95年12月20日起，至清償日止，按週年利率百分之5
    計算之利息，應予准許。
六、兩造其餘之攻擊或防禦方法及未經援用之證據，經本院斟酌
    後，認為均不足以影響本判決之結果，自無逐一詳予論駁之
    必要，併此敘明。
七、訴訟費用負擔之依據：民事訴訟法第78條。
中　　華　　民　　國　　96　　年　　1　　月　　19 　日
                  民事第二庭    法  官  涂秀玲
正本係照原本作成。
如對本判決上訴，須於判決送達後20日內向本院提出上訴狀。
中　　華　　民　　國　　96　　年　　1　　月　　19 　日
                                書記官
